臺灣臺北地方法院民事判決
                                     109年度訴字第7063號
原      告  農生企業股份有限公司   

法定代理人  楊世昌  
訴訟代理人  曾國棟  
被      告  良茂肉品有限公司

法定代理人  吳明賢  
上列當事人間請求給付貨款事件，本院於民國110年11月11日言
詞辯論終結，判決如下：
    主      文
被告應給付原告新臺幣肆佰零柒萬壹佰捌拾元，及自民國一○九
年九月十八日起至清償日止，按週年利率百分之五計算之利息。
訴訟費用由被告負擔。
本判決第一項於原告以新臺幣壹佰參拾伍萬元為被告供擔保，得
假執行。但被告以新臺幣肆佰零柒萬壹佰捌拾元為原告預供擔保
，得免為假執行。
    事實及理由
壹、程序方面
　㈠按訴狀送達後，原告不得將原訴變更或追加他訴，但擴張或
    減縮應受判決事項之聲明者，不在此限，民事訴訟法第255
    條第1項第3款定有明文。查原告支付命令聲請狀請求被告應
    給付新臺幣（下同）438萬9,722元，及自支付命令送達之翌
    日起至清償日止，按週年利率百分之五計算之利息。嗣於民
    國109年12月22日以民事準備暨訴之變更狀，將訴之聲明變
    更為：被告應給付407萬180元，及自支付命令送達之翌日起
    至清償日止，按週年利率百分之五計算之利息(見本院卷第4
    5頁)。核原告上開所為訴之變更，屬減縮應受判決事項之聲
    明，依前揭規定，應予准許。
  ㈡被告經合法通知，未於最後言詞辯論期日到場，核無民事訴
    訟法第386條所列各款情形，爰依原告聲請，由其一造辯論
    而為判決。
貳、實體方面：
一、原告主張：被告於108年1月至同年7月間陸續向原告購買肉
    雞胸貨品，貨款總計660萬6,654元，原告均已依約交付上開
    貨品，被告僅於108年5月至11月間分別以現金或支票給付共
    計253萬6,474元貨款，迄今尚有407萬180元貨款未給付，爰
    依買賣契約之法律關係，請求被告給付407萬180元及遲延利
    息等語。並聲明：如主文第1、3項所示。
二、被告則以：兩造間肉雞胸買賣之貨款，均由訴外人即原告之
    業務張維珏（下稱其名）向被告收取且已全數收取完竣。此
    外，被告分別曾給付108年1、2、3月之貨款予張維珏後，張
    維珏向其表示還差尾款數十萬元，被告仍照張維珏所述的進
    行付款，原告已溢收120萬元，故被告給付予原告金額已超
    過其應給付之貨款，其並未積欠原告任何貨款等語，資為抗
    辯。並聲明：㈠原告之訴駁回。㈡如受不利判決，被告願供擔
    保，請准宣告免為假執行。
三、得心證之理由：
　㈠原告主張被告於108年1月至同年7月間向原告購買肉雞胸貨品
    ，108年1月至同年7月貨款分別為120萬6,882元、73萬2,096
    元、95萬6,676元、5萬400元、176萬8,398元、124萬650元
    及15萬8,976元，總計660萬6,654元，並已全數給付貨品予
    被告等情，業據提出銷貨明細表、銷貨單、出貨單、108年1
    -4月電子發票證明聯、被告手寫記帳單等件為證（見本院卷
    第53-91頁、第37-39），且其中108年1月至4月25日之貨款
    金額核與被告所提出之單據相符（見本院卷第119頁），被
    告亦自陳：該單據上之內容為其向原告所訂之貨品，且均已
    收到貨等語（見本院卷第143頁）；其中108年4月30日及108
    年5月至7月之貨款亦為被告所不爭執（見本院卷第150頁）
    ，從而，原告上開主張，堪信為真實。
　㈡張維珏分別於108年5月至11月間向被告收取現金25萬、26萬5
    ,574元、40萬元、10萬元、15萬元、6萬元、5萬元、票面金
    額分別為4萬5,000元、4萬1,200元、6萬4,700元、10萬元、
    51萬元、50萬元之支票各1紙，合計金額為253萬6,474元，
    有張維珏簽名之被告手寫記帳單、臺灣橋頭地方檢察署檢察
    官起訴書在卷可佐（見本院卷第37-39、183-188頁），且為
    兩造所不爭執，亦堪認定。　
　㈢按請求履行債務之訴，原告就其所主張債權發生原因之事實
    ，固有舉證之責任，若被告自認此項事實而主張該債權已因
    清償而消滅，則清償之事實，應由被告負舉證之責任。查兩
    造間成立肉雞胸買賣契約，貨款金額為660萬6,654元等情，
    已如前述，被告抗辯已清償上開全數貨款乙節，既為原告所
    否認，則應由被告就已清償完畢之事實，負舉證責任，合先
    敘明。
　㈣被告抗辯除前開253萬6,474元之清償金額外，尚有於108年1
    至3月分別交付120萬元、70幾萬元、95萬元予張維珏，另透
    過其法定代理人之前妻黃黎玉明分別交付42萬元、47萬元、
    48萬元予張維珏，僅上開金額張維珏未簽收云云，雖提出證
    人黃黎玉明、新光銀行、陽信銀行帳戶存摺內頁交易明細、
    付款簽收簿為證（見本院卷第119、205-212、233-235頁）
    。然查：
　⒈被告於110年5月6日言詞辯論程序中陳稱前開金額均係以現金
    方式給付（見本院卷第149頁），嗣於110年9月2日言詞辯論
    程序中更異其詞改稱係以現金、客票方式給付（見本院卷第
    202頁），前後供述不一，本非無疑。
　⒉證人黃黎玉明雖到庭證稱：我和老闆之前是夫妻，直到109年
    才離婚，那時候我是老闆娘；我會幫忙老闆轉交現金給原告
    之員工張維珏，108年間張維珏來公司7次，前3次也就是108
    年2、3、4月，張維珏各向我拿現金42萬、47萬元及18萬元
    ，當時老闆手頭較緊，會跟我借錢，但這3次拿現金給張維
    珏時，都沒有單子給他簽名，也沒有拿發票，我也不知道張
    維珏應收貨款的具體金額，我只是轉交金錢而已等語（見本
    院卷第144-148頁）。衡以證人與被告之法定代理人吳明賢
    原為夫妻，與被告間關係實屬密切，且證人僅憑記憶即能詳
    細說出距作證當時已逾2年多前之108年2月至4月間，張維珏
    至被告公司收取現金次數、金額，並非無疑；再依證人證述
    ，其交付金錢予張維珏時，並無簽收單據，也不清楚應付貨
    款具體金額，是以證人交付上開金額予張維珏時，是否係在
    清償被告所積欠之108年1至3月貨款，亦非無疑；末衡以以
    現金之方式清償者，不若匯款會留有交易明細，依照一般商
    業交易習慣，實難想像被告會令證人於收款人未簽收之情形
    下，即逕自將前開高額之現金款項交付之，是證人前開所述
    ，實難憑採。
　⒊觀以被告所提出之新光銀行、陽信銀行帳戶存摺內頁交易明
    細，至多僅得認證人有於106年9月至11月間、108年7月至10
    月間匯款予被告之法定代理人吳明賢；於107年11月間有匯
    款予被告之事實，然衡酌前開匯款日期與被告所稱於108年2
    月至4月交付之日期相去甚遠，金額不相吻合，且亦無從以
    此據認被告或吳明賢於收受該等匯款後，確有以現金給付10
    8年1至3月貨款予張維珏。
　⒋末被告雖提出付款簽收簿，辯稱其已將108年1、2、3月貨款
    給付予張維珏，而上開款項來源，部分來自貨款，因而將所
    收受之客票交付予張維珏等語。然觀諸前開付款簽收簿，其
    上收款廠商蓋收款章欄位均無張維珏簽收字樣，此自難認被
    告有將其收受客票轉交予張維珏之情，且本院另函詢張維珏
    名下中國信託商業銀行帳戶是否有託收支票等節，中國信託
    商業銀行函覆資料顯示，該帳戶於108年1至3月往來明細並
    無支票託收存入之紀錄（見本院卷第247頁），實難認被告
    有將其收受客票交付予張維珏，以清償貨款，是被告此部分
    所辯，即屬無據。
  ⒌綜此，被告既未能就其業已支付前開價金乙節舉證證明之，
    則其抗辯已清償本件商品之價款完畢云云，即屬無據，要難
    採信。原告本於買賣關係請求被告給付未清償之買賣價金40
    7萬180元（計算式：660萬6,654元－253萬6,474元＝407萬180
    元），為有理由，應予准許。
　㈤末按，遲延之債務，以支付金錢為標的者，債權人得請求依
    法定利率計算之遲延利息；應付利息之債務，其利率未經約
    定，亦無法律可據者，週年利率為百分之5 ；給付無確定期
    限者，債務人於債權人得請求時，經其催告而未為給付，自
    受催告時起，負遲延責任。其經債權人起訴而送達訴狀，或
    依督促程序送達支付命令，或為其他相類之行為者，與催告
    有同一之效力，民法第233 條第1 項、第203 條、第229 條
    第2 項分別定有明文。本件原告請求被告給付貨款，此為以
    支付金錢為標的，原告請求被告給付自支付命令送達被告之
    翌日即109年9月18日起(支付命令於110年9月7日寄存送達於
    被告，見本院司促卷第117頁）起至清償日止，按週年利率
    百分之5計算之法定遲延利息，於法有據，亦應予准許。
四、綜上所述，原告依買賣契約之法律關係，請求被告給付如主
    文第1項所示之金額，為有理由，應予准許。又兩造均陳明
    願供擔保請准宣告假執行及免為假執行，經核與規定相符，
    爰分別酌定相當之擔保金額，予以准許。　　
五、本件事證已臻明確，兩造其餘攻擊防禦方法及所提證據，經
    本院斟酌後，認均不足以影響本判決之結果，自無逐一詳予
    論駁之必要。　
六、訴訟費用負擔之依據：民事訴訟法第78條。　　
中　　華　　民　　國　　110 　年　　11　　月　　30　　日
                    民事第四庭  法  官  陳雯珊 
以上正本係照原本作成。
如對本判決上訴，須於判決送達後20日內向本院提出上訴狀。如
委任律師提起上訴者，應一併繳納上訴審裁判費。
中　　華　　民　　國　　110 　年　　11　　月　　30　　日
                                書記官  周儀婷